最高法院民事裁定                                八十六年度台上字第三五一號
    上 訴 人  丙 ○ ○
    被上訴人  甲 ○ ○
              林 添 福
              林 添 富
              林 彩 雲
              林 瑞 雲
              林 美 雲
              林 碧 雲
              乙 ○ ○
              林楊金寶
              林 宏 弘
              林 宏 盛
右當事人間請求返還不當得利事件，上訴人對於中華民國八十五年五月二十一日台灣
高等法院第二審判決（八十四年度上字第一○二三號），提起上訴，本院裁定如左：
    主  文
上訴駁回。
第三審訴訟費用由上訴人負擔。
    理  由
按對於第二審判決上訴，非以其違背法令為理由，不得為之。民事訴訟法第四百六十
七條定有明文。依同法第四百六十八條規定，判決不適用法規或適用不當者，為違背
法令。而判決有同法第四百六十九條所列各款情形之一者，為當然違背法令。是當事
人提起上訴，如依民事訴訟法第四百六十八條規定，以第二審判決有不適用法規或適
用法規不當為理由時，其上訴狀或理由書應有具體之指摘，並揭示該法規之條項或其
內容。若係成文法以外之法則，應揭示該法則之旨趣。倘為司法院解釋、或本院之判
例，則應揭示該判解之字號或其內容。如以民事訴訟法第四百六十九條所列各款情形
為理由時，其上訴狀或理由書，應揭示合於該條款之事實。上訴狀或理由書如未依此
項方法表明，或其所表明者，顯與上開法條規定之情形不相合時，即難認為已對第二
審判決之違背法令有具體之指摘，其上訴自難認為合法。本件上訴人對第二審判決提
起上訴，雖以該判決違法、不當為由，惟核其上訴理由狀所載內容，係就原審依職權
解釋契約，指摘其為不當，而未具體表明合於不適用法規、適用法規不當、或民事訴
訟法第四百六十九條所列各款之情形，難認對該判決之如何違背法令已有具體之指摘
。依首揭說明，應認其上訴為不合法。末按法院就當事人所主張起訴之原因事實，判
斷其法律上之效果，原不受當事人所主張法律上見解之拘束，故被上訴人於第一審起
訴時，雖於起訴狀記載：「按租約期滿，被告（即上訴人）即應遷讓土地……」，及
於八十二年十二月二日第一審言詞辯論期日陳稱：「兩造租賃關係已屆滿，並經最高
法院（七十九年度台上字第一八三號）判決確定……」各等語，無論該判決否定兩造
間契約為租賃關係，原審依其職權解釋契約，認定兩造於五十六年一月所訂之合約，
屬合作經營契約，而非耕地租賃契約，並無違背法令可言，併予明。
據上論結，本件上訴為不合法。依民事訴訟法第四百八十一條、第四百四十四條第一
項、第九十五條、第七十八條，裁定如主文。
中      華      民      國    八十六    年      一      月    三十一    日
                              最高法院民事第一庭
                                  審判長法官  李  錦  豐
                                        法官  楊  鼎  章
                                        法官  李  慧  兒
                                        法官  許  朝  雄
                                        法官  葉  賽  鶯
      右正本證明與原本無異
                                              書  記  官
中      華      民      國    八十六    年      三      月      五      日
